臺灣新北地方法院刑事判決
111年度審易字第1318號
公  訴  人  臺灣新北地方檢察署檢察官
被      告  許維恬



選任辯護人  康皓智律師
            蔡憲騰律師
上列被告因詐欺案件，經檢察官提起公訴（111年度調偵字第843
號），被告於本院準備程序中就被訴事實為有罪之陳述，經告知
簡式審判程序之旨，並聽取當事人、辯護人之意見後，經本院合
議庭裁定由受命法官獨任行簡式審判程序，判決如下：
    主  文
許維恬犯如附表一主文欄所示之罪，各處如附表一主文欄所示之
刑及沒收。有期徒刑部分，應執行有期徒刑陸年。
    事  實
一、許維恬明知並無投資或可獲取更高利息等事實，竟意圖為自
    己不法之所有，基於詐欺取財之犯意，於民國105年起至108
    年間止，自行或經由其不知情之母親徐秀英（業經檢察官另
    為不起訴處分確定），分別向親戚詹双民、李瑞發、徐秀梅
    及林徐秀蘭等4人，佯稱許維恬在銀行工作，可代為投資或
    存款至許維恬所有帳戶內可獲取更高利息云云，致渠等4人
    均陷於錯誤，分別於如附表一所示之時間，各匯款如附表一
    所示之金額至許維恬名下之台北富邦銀行帳號000000000000
    號帳戶（下稱本件帳戶）。嗣渠等4人遲未收回本金，經向
    許維恬追討仍置之不理，於知悉許維恬於109年10月24日遭
    警逮捕後方驚覺受騙。
二、案經詹双民、李瑞發、徐秀梅及林徐秀蘭訴由新北市政府警
    察局新莊分局報告臺灣新北地方檢察署檢察官偵查起訴 。
　　理  由
一、本案被告許維恬所犯均係死刑、無期徒刑、最輕本刑為3年
    以上有期徒刑以外之罪，且均非高等法院管轄第一審案件，
    其於準備程式中就被訴事實為有罪之陳述，經本院告知簡式
    審判程式之旨，並聽取公訴人、被告及辯護人之意見後，本
    院合議庭裁定由受命法官獨任進行簡式審判程式審理，則本
    案證據之調查，依刑事訴訟法第273條之2規定，自不受同法
    第159條第1項、第161條之2、第161條之3、第163條之1及第
    164條至第170條規定之限制，合先敘明。
二、上開犯罪事實，業據被告於警詢、偵查、本院準備程序及審
    理時均坦承不諱，並有如附表二證據欄所示之證據附卷可稽
    ，足認被告上開任意性自白與事實相符，堪以採信。本案事
    證明確，被告犯行洵堪認定，應依法論科。
三、論罪科刑：
(一)罪名：
    核被告就附表一編號1至10（告訴人詹双民部分）、附表一
    編號11至12（告訴人李瑞發部分）、附表一編號13至16（告
    訴人徐秀梅部分）、附表一編號13至16（告訴人林徐秀蘭部
    分）所為，均係犯刑法第339條第1項之詐欺取財罪。
(二)被告利用其不知情之母親徐秀英向上開告訴人等為本案犯行
    部分，為間接正犯。
(三)罪數：
 1、被告對告訴人詹双民、李瑞發、徐秀梅及林徐秀蘭等4人，
    雖分別各對其等施用數次詐欺之舉動，然各係基於同一詐欺
    取財之犯意而為，犯罪手法相同，分別侵害相同法益，各次
    行為之獨立性極為薄弱，依一般社會通念，難以強行分開，
    在刑法評價上，以視為數個舉動之接續施行，分別為包括之
    一行為予以評價，較為合理，應各論以接續犯之實質上一罪
    。
 2、被告所犯上開4罪，犯意各別，行為互殊，應予分論併罰。
(四)量刑：
    審酌被告不思以正途獲取所需，竟利用親戚間之信任，對告
    訴人等4人以上開虛偽方式詐取高額金錢，其犯罪動機、目
    的及手段均無可取，所為應予非難，且其前有詐欺之前案紀
    錄，有臺灣高等法院被告前案紀錄表在卷可參，素行非佳、
    且所詐取之金額甚鉅，其犯行對告訴人等所生之損害均非輕
    微；兼衡其智識程度、於本院審理時自陳之家庭生活與經濟
    狀況（詳見本院簡式審判筆錄第6頁）及犯後坦承犯行，惟
    迄今未能與告訴人4人達成和解賠償損害之態度等一切情狀
    ，分別量處如主文所示之刑，並定其應執行刑。至辯護意旨
    雖請求依刑法第59條規定酌量減輕其刑乙節，然相較本案之
    罪之最低法定刑度及被告之犯罪情節，尚難認有何科以最低
    度刑尚嫌過重，而有顯可憫恕減輕其刑之情狀，是無前揭規
    定之適用，併予敘明。
四、沒收部分：
    按犯罪所得，屬於犯罪行為人者，沒收之；前2項之沒收，
    於全部或一部不能沒收或不宜執行沒收時，追徵其價額，刑
    法第38條之1第1項前段、第3項定有明文。查：被告向告訴
    人詹双民詐得之款項合計3,290萬8,030元、向告訴人李瑞發
    詐得之款項合計800萬元、向告訴人徐秀梅詐得之款項合計8
    00萬元、向告訴人林徐秀蘭詐得之款項合計350萬元，均屬
    其犯罪所得，未據扣案，亦未實際合法發還上開告訴人等，
    且無刑法第38條之2第2項所定過苛之虞、欠缺刑法上之重要
    性、犯罪所得價值低微或為維持受宣告人生活條件之必要等
    情形，為避免被告坐享犯罪所得，爰依刑法第38條之1第1項
    前段及第3項之規定宣告沒收，並於全部或一部不能沒收或
    不宜執行沒收時，追徵其價額。
據上論斷，應依刑事訴訟法第273條之1第1項、第299條第1項前
段，刑法第339條第1項、第51條第5款、第38條之1第1項前段、
第3項，刑法施行法第1條之1第1項，判決如主文。
本案經檢察官楊唯宏提起公訴，檢察官高智美到庭執行職務。
中　　華　　民　　國　　111 　年　　8 　　月　　10　　日
                  刑事第二十五庭  法  官  白光華
以上正本證明與原本無異　　　　　　　　　
如不服本判決，應於判決送達後20日內敘明上訴理由，向本院提
出上訴狀 (應附繕本) ，上訴於臺灣高等法院。其未敘述上訴理
由者，應於上訴期間屆滿後20日內向本院補提理由書「切勿逕送
上級法院」。
                                  書記官　楊貽婷
中　　華　　民　　國　　111 　年　　8 　　月　　10　　日
附錄本案論罪科刑法條全文：
中華民國刑法第339條
意圖為自己或第三人不法之所有，以詐術使人將本人或第三人之
物交付者，處5年以下有期徒刑、拘役或科或併科50萬元以下罰
金。
以前項方法得財產上不法之利益或使第三人得之者，亦同。
前二項之未遂犯罰之。
附表一：
編號 告訴人 匯款時間 匯款金額 新臺幣/元 主文（罪名、宣告刑及沒收） 1 詹双民 107年11月5日 150萬5,000元 許維恬犯詐欺取財罪，處有期徒刑叁年陸月。未扣案之犯罪所得新臺幣叁仟貳佰玖拾萬捌仟零叁拾元沒收，於全部或一部不能沒收或不宜執行沒收時，追徵其價額。 2  107年11月27日 129萬元  3  108年1月4日 200萬元  4  108年1月14日 1,500萬元(起訴 書誤載為150萬，業經蒞庭檢察官更正）  5  108年3月6日 105萬3,000元  6  108年3月15日 56萬0,030元  7  108年4月3日 700萬元  8  108年5月8日 180萬元  9  108年6月3日 126萬元  10  108年6月13日 144萬元                       合計   3,290萬8,030元  11 李瑞發 106年11月14日12時34分許 500萬元 許維恬犯詐欺取財罪，處有期徒刑貳年貳月。未扣案之犯罪所得新臺幣捌佰萬元沒收，於全部或一部不能沒收或不宜執行沒收時，追徵其價額。 12  106年12月18日12時17分許 300萬元                       合計          800萬元  13 徐秀梅 105年7月1日9時51分許 200萬元 許維恬犯詐欺取財罪，處有期徒刑貳年貳月。未扣案之犯罪所得新臺幣捌佰萬元沒收，於全部或一部不能沒收或不宜執行沒收時，追徵其價額。 14  105年8月22日9時22分許 100萬元  15  107年9月17日9時20分許 200萬元  16  106年8月25日 300萬元                       合計          800萬元  17 林徐秀蘭 107年4月2日9時27分許 200萬元 許維恬犯詐欺取財罪，處有期徒刑壹年。未扣案之犯罪所得新臺幣叁佰伍拾萬元沒收，於全部或一部不能沒收或不宜執行沒收時，追徵其價額。 18  107年12月19日11時21分許 100萬元  19  108年5月27日8時56分許 50萬元                       合計          350萬元  

附表二：
（一）附表一編號1至10部分：110年度偵字第13861號卷（下稱偵字卷）、 110年度調偵字第2971號卷（下稱調偵字卷）   編號 證據 卷證所在頁數 1 證人即告訴人詹双民於警詢時之證述 偵字卷第31至33頁   2 證人即告訴人詹双民於偵查時之證述 偵字卷第187至191頁、調偵字卷第11至13頁   3 星展銀行取款暨匯款申請書代傳票影本 10張 偵字卷第75至93頁 4 告訴人詹双星展銀行000000000000號帳戶存摺暨內頁交易明細 偵字卷第99至113頁   5 告訴人詹双星與被告LINE對話紀錄 偵字卷第121至125頁   6 台北富邦銀行110年01月18日北富銀敦南字第1109000001號函附本件帳戶之交易明細 偵字卷第151至178頁 （二）附表一編號11至12部分：110年度偵字第13861號卷（下稱偵字卷）、110年度調偵字第2971號卷（下稱調偵字卷）     1 證人即告訴人李瑞發於警詢時之證述 偵字卷第23至26頁   2 證人即告訴人李瑞發於偵查時之證述 偵字卷第187至191頁、調偵字卷第11至13頁   3 新北市樹林區農會取款憑條及匯款申請書影本各2張 偵字卷第147至149頁   4 台北富邦銀行110年01月18日北富銀敦南字第1109000001號函附本件帳戶之交易明細 偵字卷第151至178頁 （三）附表一編號13至16部分：110年度偵字第13861號卷（下稱偵字卷）、110年度調偵字第2971號卷（下稱調偵字卷）     1 證人即告訴人徐秀梅於警詢時之證述 偵字卷第19至21頁   2 證人即告訴人徐秀梅於偵查時之證述 偵字卷第187至191頁、調偵字卷第11至13頁   3 郵政跨行匯款申請書影本3張 偵字卷139、141、145頁   4 國泰世華商業銀行匯出匯款申請書影本1張 偵字卷第143頁   5 台北富邦銀行110年01月18日北富銀敦南字第1109000001號函附本件帳戶之交易明細 偵字卷第151至178頁 （四）附表一編號17至19部分：110年度偵字第13861號卷（下稱偵字卷）、110年度調偵字第2971號卷（下稱調偵字卷）     1 證人即告訴人林徐秀蘭於警詢時之證述 偵字卷第27至29頁   2 證人即告訴人林徐秀蘭於偵查時之證述 偵字卷第187至191頁、調偵字卷第11至13頁   3 郵政跨行匯款申請書影本3張 偵字卷第133至137頁   4 台北富邦銀行110年01月18日北富銀敦南字第1109000001號函附本件帳戶之交易明細 偵字卷第151至178頁